臺灣高等法院刑事裁定
109年度抗字第651號
抗  告  人  臺灣士林地方檢察署檢察官
被      告  陳彥龍



上列抗告人因聲請單獨宣告沒收案件，不服臺灣士林地方法院中
華民國109年3月23日裁定（109年度單禁沒字第27號），提起抗
告，本院裁定如下：
    主  文
抗告駁回。  
    理  由
一、原裁定意旨略以：抗告人即聲請人臺灣士林地方檢察署檢察
    官聲請單獨宣告沒收扣案之甲基安非他命5包，惟並未舉證
    證明該扣案物確係第二級毒品甲基安非他命，亦未檢附該扣
    案物之鑑驗報告以供參酌，原審法院遍查本件卷證資料，並
    無相關證據可資證明上開扣案物確為第二級毒品而屬違禁物
    ，是無從依毒品危害防制條例及刑法之違禁物沒收相關規定
    單獨宣告沒收銷燬。從而，本件聲請於法不合，應予駁回等
    語。
二、抗告意旨略以：臺灣士林地方檢察署98年度毒偵字第902號
    被告陳彥龍違反毒品危害防制條例之施用第二級毒品案件卷
    宗已歸檔銷毀，嗣於民國109年3月6日發現扣案之第二級毒
    品甲基安非他命5包尚未處理，遂向原審法院聲請單獨宣告
    沒收銷燬，雖未能檢附原卷宗之毒品鑑定報告，惟檢察官承
    辦上開案件並聲請觀察、勒戒，確曾閱覽甲基安非他命5包
    之鑑定報告，蓋毒品送驗後，始有臺灣士林地方檢察署扣押
    物品清單所載之送驗10.418公克、驗餘10.388公克之有別於
    毛重之淨重數量，原裁定未審酌此情，難認允當，爰請求撤
    銷原裁定，依毒品危害防制條例第18條第1項前段規定宣告
    沒收銷燬扣案之甲基安非他命5包云云。
三、經查：
  ㈠按查獲之第一、二級毒品，不問屬於犯罪行為人與否，均沒
    收銷燬之，毒品危害防制條例第18條第1項前段定有明文。
    又違禁物，不問屬於犯罪行為人與否，得單獨宣告沒收，刑
    法第38條第1項、第40條第2項亦有明文。是以，依上揭規定
    ，得單獨宣告沒收銷燬者，須確為第一級或第二級毒品，先
    予敘明。
  ㈡被告陳彥龍於98年5月間因違反毒品危害防制條例之施用第二
    級毒品甲基安非他命案件，為警查獲並扣得5包以塑膠袋包
    裝之物品，經原審法院以98年度毒聲字第176號裁定送觀察
    、勒戒釋放後，再經臺灣士林地方法院檢察署檢察官以98年
    度毒偵字第902號為不起訴處分確定，此有上揭不起訴處分
    書及裁定在卷可佐。惟觀諸該不起訴處分書及裁定，均未敘
    明扣案之5包袋裝物品已送鑑驗而得確認為第二級毒品甲基
    安非他命。縱臺灣士林地方檢察署扣押物品清單記載「送驗
    10.418公克、驗餘10.388公克」之有別於毛重之淨重數量，
    亦無從推認扣案物已送鑑定或送鑑定後確認塑膠袋裝物品為
    甲基安非他命無誤。況依前揭原審法院98年度毒聲字第176
    號裁定所載，扣案5包袋裝物品之重量為「合計毛重5.34公
    克」，與聲請人所提出之臺灣士林地方檢察署扣押物品清單
    之扣案物品重量「10.418公克」顯然不相符合，併此敘明。
　㈢基此，聲請人雖聲請單獨宣告沒收扣案甲基安非他命5 包，
    惟未能舉證證明該扣案物確係第二級毒品甲基安非他命，亦
    未檢附該扣案物之鑑驗報告以資證明上開扣案物確為第二級
    毒品而屬違禁物，原審法院裁定駁回檢察官之單獨宣告沒收
    銷燬之聲請，經核於法並無不合。抗告意旨猶執前詞，指摘
    原裁定不當，為無理由，應予駁回。
據上論斷，應依刑事訴訟法第412條，裁定如主文。 
中　　華　　民　　國　　109 　年　　5 　　月　　5 　　日
                  刑事第十五庭  審判長法  官  劉興浪  
                                      法  官  林怡秀
                                      法  官  古瑞君
以上正本證明與原本無異。
不得再抗告。
                                      書記官  林君縈
中　　華　　民　　國　　109 　年　　5 　　月　　5 　　日